【裁判字號】    99,重訴,70
【裁判日期】    990517
【裁判案由】    債務人異議之訴
【裁判全文】
臺灣臺南地方法院民事判決              99年度重訴字第70號
原      告  乙○○
            丙○○○
訴訟代理人  湯寶凝律師
被      告  甲○○
上列當事人間請求債務人異議之訴事件，經本院於民國99年5月
3日言詞辯論終結，判決如下：
    主  文
本院九十九年度司執字第八七六三號給付票款強制執行事件對原
告所為強制執行程序應予撤銷。
被告所執臺灣臺北地方法院九十三年度票字第一八九九號民事裁
定，不得對原告為強制執行。
訴訟費用新臺幣壹拾萬元由被告負擔。
    事實及理由
一、原告起訴主張：被告前聲請本票裁定准許強制執行事件，執
    有台灣台北地方法院（以下簡稱台北地院）93年度票字第18
    99號民事裁定為執行名義，向本院民事執行處聲請強制執行
    原告不動產在案，惟前揭本票裁定所揭示之本票發票日為民
    國91年2月16日，到期日為92年2月15 日，故被告對發票人
    即原告乙○○及丙○○○之票據權利至95年2月15日即已滿3
    年未行使而時效消滅，而被告遲至99年1月29日始持前開本
    票向本院聲請強制執行（案列99年度司執字第8763號），原
    告等自得主張時效抗辯，爰依強制執行法第14條第1項提起
    債務人異議之訴，並聲明：如主文第1、2項所示。
二、被告則以：系爭本票確實是原告簽名的，原告亦簽有借據，
    伊亦向原告等口頭催討多次，原告等稱沒有錢而一再拖延致
    使本票過期，伊並不知時效消滅云云，茲為抗辯。並聲明：
    駁回原告之訴。
三、得心證之理由：
（一）本件有關原告主張：被告執有原告於91年2月16日所共同
      簽發之面額新臺幣（下同）1000萬元本票1紙，到期日為
      92 年2月15日，因屆期提示不獲兌付為由，向台北地院聲
      請裁定准許強制執行，經該院於93年1月15日以93年度票
      字第1899號裁定，並於同年3月9日確定在案，又被告執前
      揭民事裁定為執行名義，於99年1月29日向本院民事執行
      處聲請強制執行，經本院以99年度司執字第8763號給付票
      款強制執行事件受理在案等事實，業據原告提出前揭本票
      裁定、確定證明書、強制執行聲請狀及本票影本各1份在
      卷可憑，且被告所不爭執，復經本院依職權調閱前開民事
      聲請及強制執行卷查閱無訛，自可信為真實。
（二）按執行名義成立後，如有消滅或妨礙債權人請求之事由發
      生，債務人得於強制執行程序終結前，向執行法院對債權
      人提起異議之訴。強制執行法第14條第1項定有明文。該
      條所定債務人異議之訴以排除執行名義之執行力為目的，
      故該條所謂強制執行程序終結，係指執行名義之強制執行
      程序終結而言，執行名義之強制執行程序，進行至執行名
      義所載債權全部達其目的時，始為終結，故執行名義所載
      債權，未因強制執行全部達其目的以前，債務人得提起異
      議之訴（參照司法院院字第2776號解釋）。查本院99年度
      司執字第8763號強制執行事件之程序尚未終結，原告係以
      執行名義成立後請求權時效消滅為由，提起債務人異議之
      訴，符合上開強制執行法之規定，先此敘明。
（三）次按票據上之權利，對匯票承兌人及本票發票人，自到期
      日起算；見票即付之本票，自發票日起算；3年間不行使
      ，因時效而消滅，票據法第22條第1項前段定有明文。又
      消滅時效，因請求而中斷，民法第129條第項第1款亦有明
      定。此之「請求」，係指債權人於訴訟外，向債務人表示
      行使債權之意思。請求無需何種方式。本票執票人聲請裁
      定本票強制執行之行為，雖非起訴，而屬非訟事件，惟係
      經由法院向本票債務人表示行使本票債權之意思，自屬民
      法第129條第1項第1款之「請求」而發生中斷時效之效果
      再者，聲請法院裁定許可對發票人強制執行，係屬非訟事
      件，此項裁定並無確定實體上法律關係存否之實質確定力
      ，自非與確定判決有同一效力之執行名義，執票人之請求
      權消滅時效期間，並不能因取得法院許可強制執行之裁定
      而延長為5年（最高法院83年度臺上字第2675號判決意旨
      參照）。
（四）本件被告據以聲請強制執行之本票許可強制執行裁定，該
      本票發票日為91年2月16日，到期日為92年2月15日，則本
      票執票人對發票人之請求權時效，依前開規定，為自到期
      日起算3年，雖原告曾於93年1月12日向台北地院聲請裁定
      准予就系爭本票強制執行，而發生「請求」為原因之時效
      中斷，惟因被告並未於6個月內為開始強制執行或不聲請
      強制執行，則其時效視為不中斷，則其時效期間應回復為
      自本票到期日起算（參照台灣高等法院暨所屬法院90年法
      律座談會民事類提案第1號審查意見及研討結果、最高法
      院67年台上字第434號判例要旨），本件被告迄至99年1月
      29日始持上開裁定聲請強制執行，顯已逾3年之消滅時效
      期間，其請求權已罹於時效而消滅甚明。原告主張時效抗
      辯而拒絕履行，尚屬有據。
四、綜上所述，本院99年度司執字第8763號給付票款事件之強制
    執行程序所依據之臺北地院93年度票字第1899號民事裁定執
    行名義所表彰之票款請求權，既已罹時效而消滅，原告即發
    票人據以為拒絕履行之意思表示。從而，原告依據強制執行
    法第14條第1項之規定，請求撤銷本院99年度司執字第8763
    號強制執行程序及主張被告所執臺北地院93年度票字第1899
    號民事裁定，不得對原告為強制執行等節，為有理由，應予
    准許。
五、按法院為終局判決時，應依職權為訴訟費用之裁判，民事訴
    訟法第87條第1項定有明文。查本件原告請求之金額為1,000
    萬元，是其訴訟費用即裁判費為10萬元，爰依職權確定上開
    訴訟費用由敗訴之被告負擔。
六、據上論結，本件原告之訴為有理由，依民事訴訟法第78條、
    第87條第1項，判決如主文。
中    華    民    國    99    年    5    月    17    日
                  民事第一庭    法      官  蔡雅惠
以上正本係照原本作成
如對本判決上訴，須於判決送達後20日內向本院提出上訴狀
中    華    民    國    99    年    5    月    17    日
                                書記官  詹書瑋

司法院資訊處製作；財團法人民間司法改革基金會備份。
